臺灣高等法院臺南分院刑事判決　　　　　　九十三年度上易字第三九一號　　　Ｇ
　　　上　訴　人
　　　即　被　告　甲　○　○
　　　選任辯護人　李　家　鳳
右上訴人即被告因竊盜案件，不服臺灣臺南地方法院九十三年度易字第三三一號中華
民國九十三年六月三十日第一審判決（起訴案號：臺灣臺南地方法院檢察署九十三年
度偵字第三八六號），提起上訴，本院判決如左：
      主      文
上訴駁回。
      事      實
一、甲○○曾於民國（下同）九十一年間，因犯竊盜罪，經原審判處有期徒刑六月，
    緩刑二年，於九十一年十二月十六日確定，現仍在緩刑期間中，猶未知悔改；因
    丁○○（已判刑確定在案）於九十三年一月十六日上午十時許，途經臺南縣永康
    市○○段臺灣高速鐵路三０三公里四三三公尺橋旁，見膺豐營造股份有限公司（
    以下簡稱膺豐公司）所承攬施作之排水溝工程，有裸露地面之鋼筋，因當時鋼筋
    之價格飆漲，市場需求甚殷，丁○○認有機可趁，並因竊取該類鋼筋，需用乙炔
    切割器，乃打電話通知先前即具有意圖為自己不法所有之竊盜犯意聯絡之甲○○
    ，甲○○受通知後，乃駕駛車牌號碼ＵＧ─七一００號自小貨車，並攜帶其所有
    客觀上足對人之生命、身體及安全構成威脅，具有危險性可當兇器使用之乙炔切
    割器一組（含純氧鋼瓶壹瓶及瓦斯桶壹桶），於當日上午十時五十分許抵達上開
    處所，與丁○○會合後，共同前往前揭橋下施工處，趁人不注意之際，由甲○○
    以上開乙炔切割器竊取鋼筋約三十公斤，丁○○則在旁協助並將已竊取之鋼筋搬
    上路旁空地，嗣於同日上午十一時二十分許，適為膺豐公司之工地主任丙○○發
    覺報警當場查獲，並扣得上開乙炔切割器一組及前開自小貨車一輛。
二、案經臺南縣警察局永康分局報請臺灣臺南地方法院檢察署檢察官偵查起訴。
      理      由
一、訊據上訴人即被告甲○○（下稱被告）固坦承有於上述時、地，以右揭乙炔切割
    器割取前開鋼筋等情不諱，惟矢口否認有上述竊盜犯行，被告辯稱：係丁○○打
    電話叫乙○○跟伊說話，打了兩次，說不趕快去鋼筋會被人撿走，伊主觀上並無
    竊盜之故意云云。
二、惟查：
（一）右揭事實，業據證人即膺豐公司之工地主任丙○○於原審到庭指證被告竊盜情
      節歷歷可據（見偵查卷第十三頁檢察官訊問筆錄、原審卷第六八頁至第七三頁
      審判筆錄），並有被告所有供犯本件之上開乙炔切割器一組等扣案之扣押書、
      竊得之鋼筋約三十公斤之贓物認領保管單及現場蒐證照片四幀等附卷可稽（見
      警卷第十四至十八頁）。
（二）被告聲請傳喚之證人乙○○行蹤不明，迭經本院傳喚迄未到場，惟據其前於原
      審到庭具結後並進行交互詰問結果，證稱：「我在膺豐公司任職，在工地開灑
      水車，丁○○去過宿舍找別人幾次，故我認識，但我不認識被告」、「（九十
      三年一月十六日早上）我在崙子頂第二十號箱函工作，丁○○有到該地」、「
      他與朋友（指被告）打電話，他說他有重聽，請我幫他朋友說他在那裡，我告
      知他朋友說他在崙子頂，之後，我就到別的地方去工作」、「（當日）中午十
      二時，老闆打電話給我，叫我過去，我才知道（被告以乙炔切割鋼筋的事）」
      、「（辯護人問：丁○○向警方說你向他說有打下的鋼筋可以去撿？）沒有。
      案發時我才到工地一個月，不可能自作主張叫他去撿鋼筋。我沒有那個權利，
      更何況以前有老太婆去撿鋼筋，被老闆趕出去」、「（崙子頂距離被人撿鋼筋
      的橋下）約有三百公尺，眼睛看不到」等語（見原審卷第五九頁至第六七頁審
      問筆錄）。又交互詰問制度設計之主要目的，在辯明供述證據之真偽，以發現
      實體之真實，此參刑事訴訟法第一百六十六條之立法理由甚明。故關於犯罪事
      實之調查，既攸關發現真實及保障人權，其證據因採用嚴格之證明，自應賦予
      當事人詰問權之行使，以保障當事人基本訴訟權。本乎斯旨，因而原審已依被
      告之聲請傳訊證人乙○○，其到庭後供述前先依法履行具結程序，旋經辯護人
      、檢察官行交互詰問，當庭聽聞證人之直接陳述，而得上述證言，已足擔保其
      供述之真實性，其證言自足採信。依證人乙○○上開證述，其僅係膺豐公司所
      僱用之工地開灑水車之工人，誠如其所供述其無權同意他人至工地拿取任何鋼
      筋，且其亦未向原審同案被告丁○○說可到膺豐公司之施工工地內撿拾鋼筋。
      準此以觀，被告前開所辯，核屬飾卸之詞，要無可取。且被告於警訊亦僅陳稱
      係受丁○○之託竊取等情，與伊上開所為辯解亦有齟齬不一之情形，不足採信
      。
（三）被告與丁○○二人竊取鋼筋之處所，適為膺豐公司所承攬臺灣高速鐵路施工之
      處所，則被告對於置放於工地上之鋼筋為他人所有，當知之甚稔，案發時鋼筋
      價格適逢飆漲，市場需求甚殷，全國各地大小鋼筋製品大量失竊紀錄，為邇來
      電視新聞媒體連續報導之社會事件，為公眾所週知；被告與丁○○二人未經權
      利人之同意，竟擅取他人之物，自為法所不許，彼等有不法所有之竊盜意圖，
      彰彰明甚。
（四）又被告與丁○○熟識各節，業據被告供述在卷（見警卷第七頁、原審卷第七九
      頁），則案發當日，被告於接到丁○○的電話後，即攜帶前揭乙炔切割器前往
      ，至上述膺豐公司所承攬施作之臺灣高速鐵路排水溝工程處所，即共同以該乙
      炔切割器割取可使用之鋼筋，足見彼等二人事先對於竊取鋼筋已有犯意之聯絡
      。至於依卷附泛亞電信股份有限公司之通聯紀錄資料雖顯示：丁○○所持用之
      0000000000號行動電話（以其女兒黃貞菱名義租用），於案發當日
      之九十三年一月十六日上午十時十六分及十時三十四分許，確有發話給被告所
      持用之0000000000號行動電話（以其兒子王政民名義租用），惟此
      充其量僅能證明被告前開所辯案發前伊有接到丁○○之通知一節是實非虛，但
      要難執此資為被告有利之證據。
（五）綜合以上證據所述，被告等所辯「非竊盜」，「無竊盜之故意」各情，顯係事
      後卸責之詞，殊無足取，其罪證明確，犯行洵堪認定。
（六）至被告所聲請之證人即原審同案被告丁○○雖到庭陳稱伊在高鐵橋下撿拾廢鐵
      ，看到他（指被告）在工作，伊問他如有廢鐵請他切割是否願意，他說可以的
      ，就留電話給伊，因而認識，當日伊經過工地時工地的阿憲（指乙○○）跟伊
      說去買保力達一起喝，伊買回來後，阿憲說工地橋下有挖不起來水泥塊上突出
      之廢鐵叫伊去切割，伊說伊沒有工具，就把被告電話號碼給阿憲，阿憲就打電
      話替伊聯絡，被告到現場割了沒有幾根，老闆就來了（指遭報警查獲）等語（
      見本院九十三年十月十三日審判筆錄第四頁至第六頁），核與上開證人乙○○
      於原審證述之情節不符，且乙○○僅係受僱之工人並無權處分上開水泥塊上之
      鋼筋，丁○○上開證述顯係迴護被告之詞不足採憑。
（七）綜上所述，被告所為辯解，並無足採信。本件事證已臻明確，被告之犯行洵堪
      認定，應予依法論科。
三、按刑法第三百二十一條第一項第三款之攜帶兇器竊盜罪，係以行為人攜帶兇器竊
    盜為其加重條件，此所謂兇器，其種類並無限制，凡客觀上足對人之生命、身體
    、安全構成威脅，具有危險性之兇器均屬之，且祇須行竊時攜帶此種具有危險性
    之兇器為已足，並不以攜帶之初有行兇之意圖為必要（最高法院九十二年台上字
    第一三三二號判決要旨參照），查本件被告與丁○○二人用以行竊之上開乙炔切
    割器，係由乙炔噴管、純氧鋼瓶及瓦斯桶所組成，而切割一支鋼筋祇需數幾秒鐘
    乃至一分鐘時間，為眾所週知之事，且有上開扣案遭竊割取之鋼筋可據。可見該
    乙炔切割器在客觀上足對人之生命、身體及安全構成威脅，可供兇器使用無訛。
    次按竊取行為是否既遂，應以其已否移入自己實力支配之下為區別之標準，而非
    以是否已搬運上車或已移出室外為斷（最高法院七十六年台上字第三五三０號判
    決要旨參照），被告在前揭橋下施工處，以上述乙炔切割器割取鋼筋後，在旁協
    助之丁○○則將已竊取之鋼筋搬上路旁空地之情，亦據被告供明在卷（見警卷第
    六頁背面），職是而論，上述竊取之鋼筋雖尚未搬運上車，然被告既已搬上路旁
    空地，當係已將竊得之財物移入自己實力支配之下，殆無疑義。是核被告所為，
    係犯刑法第三百二十一條第一項第三款之攜帶兇器竊盜罪。被告與丁○○二人間
    ，皆有犯意聯絡及行為分擔，均為共同正犯。
四、原審以被告事證已臻明確，因予適用刑法第第二十八條、第三百二十一條第一項
    第三款、第三十八條第一項第二款，審酌被告犯罪之素行不佳（被告昔有如事實
    欄所載之前科紀錄，此為被告直承，並有台灣高等法院被告全國前案紀錄表附卷
    可憑，未構成累犯），被告於緩刑期間內更犯罪，且其所犯前案亦係以與本案相
    同手法，以乙炔切割器竊取鐵軌，有原審九十一年度南簡字第一０六四號簡易判
    決可據（見原審卷第八五頁），仍不知悔改，惡性較重，另被告犯後又飾詞圖卸
    刑責，殊屬非是，顧念彼所竊取之財物為約三十公斤之鋼筋，價值非鉅（每公斤
    約為新台幣四、五元）及其他一切情狀，量處有期徒刑拾月。被告在緩刑期間內
    犯罪，依法不得宣告緩刑。上述被告所有作案之乙炔切割器壹組（含純氧鋼瓶壹
    瓶及瓦斯桶壹桶，警方於案發後委託被告保管），係被告所有，業據被告於原審
    供承在卷，為供前揭犯罪所用之物，應依刑法第三十八條第一項第二款規定宣告
    沒收。至於上述查扣之自小貨車一輛，雖係被告所有，但非專供前揭犯罪所用之
    物（係平日交通工具），依法不在得予沒收之列。核其認事用法俱無不合，量刑
    亦稱妥適。被告上訴意旨猶執陳詞否認犯罪，指摘原判決不當，請求撤銷原判決
    ，並無可取，為無理由，應予駁回。
據上論結，應依刑事訴訟法第三百六十八條，判決如主文。
本案經檢察官曾銘芳到庭執行職務。
中    華    民    國      九十四      年      二      月      二十五    日
                                  臺灣高等法院臺南分院刑事第二庭
                                      審判長法官  葉    居    正
                                            法官  李    文    福
                                            法官  莊    俊    華
右正本證明與原本無異。
不得上訴。
                                      法院書記官  廖    明    娟
中    華    民    國      九十四      年      二      月      二十五    日
附錄本案論罪科刑法條全文
刑法第三百二十一條第一項：
犯竊盜罪而有左列情形之一者，處六月以上、五年以下有期徒刑：
一  於夜間侵入住宅或有人居住建築物、船艦，或隱匿其內而犯之者。
二  毀越門扇、牆垣或其他安全設備而犯之者。
三  攜帶兇器而犯之者。
四  結夥三人以上而犯之者。
五  乘火災、水災或其他災害之際而犯之者。
六  在車站或埠頭而犯之者。
